【裁判字號】    98,交聲,2244
【裁判日期】    980825
【裁判案由】    交管條例聲異
【裁判全文】
臺灣板橋地方法院交通事件裁定        98年度交聲字第2244號
原處分機關  交通部公路總局臺北區監理所板橋監理站
異  議  人
即受處分人  甲○○
上列受處分人因違反道路交通管理處罰條例案件，對於交通部公
路總局臺北區監理所板橋監理站民國98年7 月29日所為之處分（
原處分案號：板監裁字第裁41-C00000000號），聲明異議，本院
裁定如下：
    主  文
異議駁回。
    理  由
一、原處分機關略以：異議人即受處分人（下稱異議人）甲○○
    於民國97年7 月27日3 時35分許，駕駛車牌號碼ZTV-922 號
    輕型機車行經臺北縣新莊市○○路○ 段179 號前，因異議人
    拒絕接受酒精濃度測試之檢定，經臺北縣政府警察局新莊分
    局警員以北縣警交字第C00000000 號違反道路交通管理事件
    通知單當場舉發，異議人於98年7 月29日到案，原處分機關
    遂依道路交通管理處罰條例第35條第4 項規定，裁處對異議
    人吊銷汽車駕駛執照，3 年內禁考，於法應無不當等語。
二、異議意旨略以：伊因無照酒駕輕型機車ZTV-922 為警查獲，
    遭原處分機關吊銷賴以維生之計程車營業駕照，致使生活陷
    於困境，為此聲明異議，請求撤銷原處分返還營業駕照等語
    。
三、按汽車駕駛人駕駛汽車拒絕接受酒精濃度測試之檢定者，處
    60,000元罰鍰，並當場移置保管該汽車及吊銷該駕駛執照，
    且3 年內不得考領駕駛執照。又汽車駕駛人，因違反本條例
    及道路交通安全規則之規定，受吊銷駕駛執照處分時，吊銷
    其持有各級車類之駕駛執照，道路交通管理處罰條例第35條
    第4 項前段、第67條第2 項前段、第68條分別定有明文。
四、經查，異議人就其於前揭時、地駕駛上開輕型機車，因酒後
    駕車而拒絕接受交通勤務員警施以酒精濃度測試等情，業經
    異議人於本件異議狀所自承，並有原處分機關98年7 月29日
    板監裁字第裁41-C00000000號違反道路交通管理事件裁決書
    、臺北縣政府警察局北縣警交大字第C00000000號舉發違反
    道路交通管理事件通知單、臺北縣政府警察局新莊分局98年
    8 月19日北縣警新交字第0980039305號函及現場錄影光碟片
    等各1 份在卷可憑，堪認為真實，是原處分機關依上開法文
    規定予以裁處吊銷異議人所持有之職業小客車駕駛執照，洵
    屬有據。異議人雖以前開情詞置辯，然其主張職業小客車駕
    照係維繫其生活所必須乙情，非可執為其上開違規行為之正
    當理由，即無礙其違規事實之認定。而在民主法治國家，立
    法者代表全國民意制定相關法律，其基於維護社會安全之重
    大考量，就酒後駕車所造成之社會危害，欲逃避責任拒絕酒
    測者之情節、惡性較為重大，以及所處罰責對於人民所加之
    限制及影響等因素，加以衡量審酌後，對於拒絕酒測者，制
    定應處以吊銷駕駛執照之罰責規定，自發生其法之拘束力，
    而為人民所應遵守，倘有違反，行政機關自應依法裁處，並
    無裁量之餘地。再者，政府機關及大眾傳播媒體，對於酒後
    勿駕車，拒絕酒測應加重處罰等事項，再三予以宣導，酒後
    禁止駕車並應依法接受酒測已成為一般人所具備之法治基本
    常識，異議人對於自己上開拒絕酒測行為可能招致法律處罰
    之後果，自難諉為不知。從而，異議人明知不得酒後駕車，
    仍於上揭時、地酒後駕駛輕型機車，且無正當理由拒絕執勤
    員警之檢測，欲藉此逃避交通違規責任，事證均已明確，自
    不得以其所持職業小客車駕照係用以維生之情，而免除其上
    開違規行為所應負之行政處罰責任。綜上所述，原處分機關
    對於異議人所為之裁處，於法有據，並無違誤。從而，本件
    異議為無理由，應予駁回。
五、據上論斷，應依道路交通案件處理辦法第19條，裁定如主文
    。
中    華    民    國    98    年    8     月    25    日
                  交通法庭法  官    徐子涵
上列正本證明與原本無異。
如不服本裁定，應於裁定送達後五日內敘明抗告理由，向本院提
出抗告狀。
                          書記官    張桐嘉
中    華    民    國    98    年    8     月    25    日


司法院資訊處製作；財團法人民間司法改革基金會備份。
